【裁判字號】    97,訴,1317
【裁判日期】    970821
【裁判案由】    毒品危害防制條例
【裁判全文】
臺灣臺北地方法院刑事判決              97年度訴字第1317號
公  訴  人  臺灣臺北地方法院檢察署檢察官
被      告  甲○○
上列被告因違反毒品危害防制條例案件，經檢察官提起公訴（97
年度毒偵字第1939號），嗣被告於準備程序中就被訴事實為有罪
之陳述，經本院合議庭裁定由受命法官獨任進行簡式審判程式審
理，判決如下：
    主  文
甲○○施用第一級毒品，累犯，處有期徒刑拾月。
    事  實
一、甲○○於民國89年間因施用毒品案件，經本院裁定送觀察、
    勒戒後，認有繼續施用毒品之傾向，復經本院以89年度毒聲
    字第77號裁定令入戒治處所施以強制戒治，於89年9 月2日
    停止戒治付保護管束出所，並於91年1 月20日保護管束期滿
    執行完畢，業由臺灣臺北地方法院檢察署檢察官以90年度戒
    毒偵字第35號為不起訴處分確定。又於前揭強制戒治執行完
    畢後5 年內因施用毒品案件，經臺灣桃園地方法院以94年度
    訴字第989 號判處有期徒刑7 月、3 月，應執行有期徒刑8
    月確定，及臺灣桃園地方法院以94年度訴字第2524號判處有
    期徒刑1 年、6 月，應執行有期徒刑1 年4 月確定（後經減
    刑為應執行有期徒刑7 月），上開徒刑於94年12月30日入監
    執行後，並於96年7 月11日縮刑假釋付保護管束而出監，已
    於同年7 月20日保護管束期滿執行完畢。詎其仍不知悛悔，
    基於施用第一級毒品海洛因之犯意，於97年3 月23日，在其
    位於臺北市○○區○○街二段209 之5 號1 樓住處，以注射
    之方式施用海洛因1 次。嗣甲○○因轉讓毒品案件，於接受
    臺灣臺北地方法院檢察署檢察官偵訊後，經採其尿液送驗而
    查悉上情。
二、案經臺灣臺北地方法院檢察署檢察官自動檢舉偵查起訴。
    理  由
一、本件被告甲○○所犯之罪，其法定刑非死刑、無期徒刑或最
    輕本刑有期徒刑3 年以上之罪，亦非高等法院管轄第一審案
    件，被告於本院準備程式進行中就被訴事實為有罪之陳述，
    經告知被告簡式審判程式之旨，並聽取檢察官、被告之意見
    後，由本院合議庭裁定由受命法官獨任進行簡式審判程式，
    合先敘明。
二、上揭犯罪事實，業據被告於本院審理中坦承不諱，且其尿液
    檢體經採集送驗後，以氣相層析質譜儀法確認檢驗結果，確
    呈鴉片（嗎啡）陽性反應，此有憲兵司令部刑事鑑識中心97
    年4 月21日鑑定書附卷可稽，足認被告之自白核與事實相符
    。本件事證明確，被告施用海洛因之犯行，堪以認定。
三、按毒品危害防制條例於92年7 月9 日修正公佈，自93年1 月
    9 日施行，其中第20條、第23條將施用毒品之刑事處遇程式
    區分為「初犯」、「5 年內再犯」、「5 年後再犯」。依其
    立法理由之說明：「初犯」，經觀察、勒戒或強制戒治，應
    為不起訴處分或不付審理之裁定；經觀察、勒戒或強制戒治
    執行完畢釋放後，「5 年內再犯」者，因其再犯率甚高，原
    實施之觀察、勒戒及強制戒治既已無法收其實效，爰依法追
    訴或裁定交付審理。至於經觀察、勒戒或強制戒治執行完畢
    釋放，「5 年後再犯」者，前所實施之觀察、勒戒或強制戒
    治已足以遮斷其施用毒品之毒癮，為期自新及協助其斷除毒
    癮，仍用「初犯」規定，先經觀察、勒戒或強制戒治之程式
    。從而，依修正後之規定，祇於「初犯」及「5 年後再犯」
    2 種情形，有其追訴條件之限制，即須於初犯經觀察、勒戒
    或強制戒治釋放後，5 年內均無施用毒品之行為，始能認其
    前所實施之觀察、勒戒或強制戒治已足遮斷毒癮，而得於5
    年後再犯時，再予適用初犯之規定，重行觀察、勒戒等程式
    。倘5 年內已經再犯，被依法追訴處罰，縱其第3 次（或第
    3 次以上）施用毒品之時間在初犯釋放5 年以後，即與「5
    年後再犯」之情形有別，且因已於「5 年內再犯」，顯見其
    再犯率甚高，原實施觀察、勒戒或強制戒治，已無法收其實
    效，自無再經觀察、勒戒及強制戒治之必要，應由檢察官逕
    行起訴（最高法院95年第7 次刑事庭會議決議參照）。本件
    被告前因施用毒品案件，經本院裁定送觀察、勒戒後，認有
    繼續施用毒品之傾向，復經本院以89年度毒聲字第77號裁定
    令入戒治處所施以強制戒治，於89年9 月2 日停止戒治付保
    護管束出所，並於91年1 月20日保護管束期滿執行完畢，業
    由臺灣臺北地方法院檢察署檢察官以90年度戒毒偵字第35號
    為不起訴處分確定，雖然上開戒治執行完畢之時間，距離本
    件施用毒品犯行已逾5 年，惟其於前揭強制戒治執行完畢釋
    放後5 年內，即因施用毒品案件，經臺灣桃園地方法院以94
    年度訴字第989 號判處有期徒刑7 月、3 月，應執行有期徒
    刑8 月確定，及臺灣桃園地方法院以94年度訴字第2524號判
    處有期徒刑1 年、6 月，應執行有期徒刑1 年4 月確定（後
    經減刑為應執行有期徒刑7 月），此有臺灣高等法院被告前
    案紀錄表附卷可按，其在上揭強制戒治執行完畢釋放後5 年
    內，既已再犯施用毒品之罪，並經依法追訴處罰，揆諸前揭
    說明，其本次犯行即與毒品危害防制條例第20條第3 項所稱
    之「5 年後再犯」有別，是檢察官依法追訴，於法並無不合
    ，自應依法論科。
四、按海洛因係毒品危害防制條例第2 條第2 項第1 款所定之第
    一級毒品，是核被告所為，係犯毒品危害防制條例第10條第
    1 項之施用第一級毒品罪。被告持有海洛因之低度行為，應
    為其施用之高度行為所吸收，不另論罪。又被告前因施用毒
    品案件，經法院判處有期徒刑後，已於96年7 月20日保護管
    束期滿執行完畢之事實，有臺灣高等法院被告前案紀錄表在
    卷可按，其受徒刑之執行完畢後，5 年以內故意再犯本件有
    期徒刑以上之罪，為累犯，自應依刑法第47條第1 項之規定
    ，加重其刑。爰審酌被告前因施用毒品，經送觀察、勒戒及
    強制戒治及判刑後，仍不知戒絕毒癮，再度施用毒品，顯見
    其戒毒之意志不堅，自制力不佳，惟念及被告犯後已坦承犯
    行，且其施用毒品主要係戕害自己之身心健康，及參酌其為
    戒除毒癮，曾至醫院參加美沙冬替代療法，有臺北市立聯合
    醫院昆明院區出具之診斷證明書可稽，暨其學歷、生活狀況
    等一切情狀，量處如主文所示之刑，以資懲儆。
據上論斷，應依刑事訴訟法第273 條之1 第1 項、第299 條第1
項前段，毒品危害防制條例第10條第1 項，刑法第11條前段、第
47條第1 項，判決如主文。
本案經檢察官王育珍到庭執行職務。
中    華    民    國    97    年     8    月    21    日
                    刑事第十六庭  法  官  吳俊龍
以上正本證明與原本無異。
如不服本判決，應於判決送達後10日內，向本院提出上訴狀。
                                  書記官  高菁菁
中    華    民    國    97    年    8     月    21    日
附錄本案論罪科刑法條：
毒品危害防制條例第十條
施用第一級毒品者，處六月以上五年以下有期徒刑。
施用第二級毒品者，處三年以下有期徒刑。


司法院資訊處製作；財團法人民間司法改革基金會備份。
